【裁判字號】    90,上訴,638
【裁判日期】    900508
【裁判案由】    幫助殺人等
【裁判全文】
臺灣高等法院高雄分院刑事判決                      九十年度上訴字第六三八號
    上  訴  人
    即自訴  人  乙○○
    被      告  甲○○○商業銀行股份有限公司
    法定代理人  汪國華
右上訴人因幫助殺人等案件，不服臺灣高雄地方法院九十年度自字第一二六號中華民
國九十年三月三十日第一審判決，提起上訴，本院判決如左：
      主  文
上訴駁回。
      理  由
一、自訴意旨如附件自訴狀所載。
二、按法人為刑事被告，除有明文規定外，在實體上不認其有犯罪能力，在程序上不
    認其有當事人能力，故以法人為被告而起訴，即屬違背規定，應為不受理之判決
    ，最高法院五十四年臺上字第一八九四號判例意旨參照。
三、經查本件自訴意旨指陳被告甲○○○商業銀行股份有限公司（下稱世華銀行）觸
    犯背信、侵占、預備殺人、幫助殺人致犯行，然此等罪責之刑法第三百四十二條
    、第三百三十五條、第二百七十一條等規定，並無處罰法人犯罪之特別規定，而
    被告世華銀行為公司組織之法人，則在實體上不認其有觸犯上開罪責之犯罪能力
    ，是被告世華銀行在程序法上亦不認其有當事人能力，是自訴人對被告世華銀行
    提起本件自訴，程序要件即有未合，起訴程序即屬違背規定。
四、原審爰依刑事訴訟法第三百四十三條、第三百零三條第一款、第三百零七條規定
    ，不經言詞辯論，諭知不受理之判決，核無不合。上訴意旨略以「被告世華銀行
    既無當事人能力，何以於另案為自訴人自訴本件自訴人詐欺之罪，既得為自訴人
    ，為何不得以當事人而『受反訴』（應係『為被告』），原審未予調查實體犯罪
    ，自有違誤」等語。惟按自然人及法人均得自訴，此觀司法院二十年院字第五三
    三號解釋意旨足參，則上訴意旨所陳被告世華銀行於另案為自訴人之情，依照上
    開說明，被告世華銀行於程序上自得為自訴人，即有「自訴人」之當事人資格，
    然此與被告世華銀行有無「被告」之當事人能力有別，被告既係法人，則有無「
    被告」之當事人資格，即其犯罪能力有無，自應視其被訴之犯罪類型，有無處罰
    法人犯罪之特別規定而論，是上訴意旨所陳顯係誤解法律規定，自非可採。原審
    對被告世華銀行為不受理之判決，於法尚無不合，上訴人仍執前詞，指摘原判決
    不當，為無理由，應予駁回。
五、本件係自訴人對原審諭知不受理之判決而提起上訴，經本院認上訴無理由而駁回
    上訴，爰不經言詞辯論逕予判決。
據上論結，應依刑事訴訟法第三百六十八條、第三百七十二條，判決如主文。
中    華    民    國      九十      年       五       月     八   日
                              臺灣高等法院高雄分院刑事第六庭
                                  審判長法官  王憲義
                                        法官  陳啟造
                                        法官  張意聰
右正本證明與原本無異。
自訴人如不服本判決，應於判決送達後十日內向本院提出上訴狀，其未敘述理由者並
應於提出上訴狀後十日內向本院補提理由書（應附繕本)。
                                      書記官  王婉蓉
中    華    民    國      九十      年       五       月     九   日
                                                                Ｊ


司法院資訊處製作；財團法人民間司法改革基金會備份。
